臺灣新竹地方法院刑事判決
111年度訴字第333號
公  訴  人  臺灣新竹地方檢察署檢察官
被      告  林建宏



            鍾漢城


上列被告等因妨害秩序案件，經檢察官提起公訴（110年度偵字
第11534號），本院依簡式審判程序判決如下：
    主  文
甲○○犯意圖供行使之用而攜帶兇器在公眾得出入之場所聚集三人
以上在場助勢罪，累犯，處拘役貳拾日，如易科罰金，以新臺幣
壹仟元折算壹日。　　
乙○○犯意圖供行使之用而攜帶兇器在公眾得出入之場所聚集三人
以上下手實施強暴罪，累犯，處有期徒刑參月，如易科罰金，以
新臺幣壹仟元折算壹日。　　
    事  實
一、本件犯罪事實：
　　陳德榮（已歿，經臺灣新竹地方檢察署檢察官以110年度偵
    字第11534號為不起訴處分確定）因不滿其收留許宴龍卻仍
    經常對其大小聲，欲將許宴龍驅離其位在新竹市○○區○○街0
    號租屋處，陳德榮遂基於意圖供行使之用而攜帶兇器在公眾
    得出入之場所聚集三人以上首謀實施強暴之犯意，於民國11
    0年8月18日聯繫甲○○、乙○○到達上開地點欲一同驅離許宴龍
    ，甲○○、乙○○到場後，乙○○基於意圖供行使之用而攜帶兇器
    在公眾得出入之場所聚集三人以上下手實施強暴之犯意；甲
    ○○則基於意圖供行使之用而攜帶兇器在公眾得出入之場所聚
    集三人以上在場助勢之犯意，於同日21時20分許，由陳德榮
    手持木棍、乙○○手持自備之鑿子、許宴龍則手持鐮刀，先在
    新竹市○○區○○街0號前相互鬥毆，致乙○○遭許宴龍所持之鐮
    刀砍傷，受有右手深部撕裂傷併右食指掌骨開放性骨折、多
    重肌腱斷裂及神經斷裂、左手第4指掌骨骨折及左前臂多重
    撕裂傷之傷害（傷害部分乙○○未提出告訴），甲○○則在場助
    勢。嗣陳德榮、乙○○、許宴龍3人相互鬥毆追打至新竹市○○
    區○○街0號前方道路，經甲○○請上開新竹市○○街0號、9號出
    租屋套房之管理員方松報警後，經警調閱現場監視錄影畫面
    ，而循線查知上情。
二、案經新竹市警察局第三分局報告臺灣新竹地方檢察署檢察官
    偵查起訴。
    理  由
一、本件被告甲○○、乙○○所犯之罪，非死刑、無期徒刑、最輕本
    刑為3 年以上有期徒刑之罪，或高等法院管轄第一審之案件
    ，被告於本院準備程序進行中，就被訴事實為有罪之陳述，
    經本院認合於刑事訴訟法第273 條之1 第1 項之規定，裁定
    進行簡式審判程序，合先敘明。又按簡式審判程序之證據調
    查，不受第159 條第1 項之限制，刑事訴訟法第273 條之2 
    定有明文，是於行簡式審判程序之案件，被告以外之人於審
    判外之陳述，除有其他不得作為證據之法定事由外，應認具
    有證據能力。
二、認定犯罪事實所憑之證據及理由：　　　
　　前揭犯罪事實，業據被告2人於警詢、偵查、本院準備程序
    及簡式審判程序時均坦承不諱（11534號偵卷第6頁至第7頁
    、第7-1頁、第20頁至第22頁、第144頁至第145頁；本院卷
    第77頁至第78頁、第86頁），核與證人即共犯陳德榮於警詢
    、證人方松於警詢之證述（11534號偵卷第15頁至第16頁、
    第26頁至第27頁、第28頁）情節大致相符，並有新竹市警察
    局第三分局扣押筆錄、扣押物品目錄表、新竹市警察局第三
    分局中華派出所受（處）理案件證明單、受理各類案件紀錄
    表、被告乙○○之新竹國泰綜合醫院診斷證明書各1份、車輛
    詳細資料報表2份、監視錄影畫面截圖及現場照片數張（115
    34號偵卷第31頁至第32頁、第33頁、第34頁至第40頁、第41
    頁、第42頁、第47頁、第48頁、第149頁、第167頁至第168
    頁）在卷可參，復有鐮刀1把、棍棒2支扣案可佐，足認被告
    2人上開任意性之自白與事實相符，堪以採信。綜上，本案
    事證明確，被告2人犯行洵堪認定，應依法論科。
三、論罪科刑：　　
　㈠刑法妨害秩序罪章之第149條 、第150條於109年1月15日修正
    公布，於109年1月17日施行，本次修法理由略謂：「不論其
    在何處、以何種聯絡方式聚集，其係在遠端或當場為之，均
    為本條之聚集行為，且包括自動與被動聚集之情形，亦不論
    是否係事前約定或臨時起意者均屬之。因上開行為對於社會
    治安與秩序，均易造成危害，爰修正其構成要件，以符實需
    。倘三人以上，在公共場所或公眾得出入之場所聚集，進而
    實行強暴脅迫（例如：鬥毆、毀損或恐嚇等行為）者，不論
    是對於特定人或不特定人為之，已造成公眾或他人之危害、
    恐懼不安，應即該當犯罪成立之構成要件，以符保護社會治
    安之刑法功能」，可知修法後之刑法第150條，係不論被告
    以何種方式聚集，倘3人以上在公共場所或公眾得出入之場
    所聚集，進而實行鬥毆、毀損或恐嚇等行為，均應依法論處
    ，合先敘明。　　　
　㈡又刑法第150條第1項規定：「在公共場所或公眾得出入之場
    所聚集三人以上，施強暴脅迫者，在場助勢之人，處1年以
    下有期徒刑、拘役或10萬元以下罰金；首謀及下手實施者，
    處6月以上5年以下有期徒刑。」即係立法類型所謂之「聚合
    犯」，且法律已就其「首謀」、「下手實施」、「在場助勢
    」等參與犯罪程度之不同，而異其刑罰之規定，惟上開實務
    見解及刑法第150條第2項並無將加重條件排除在共同正犯之
    外之意，是以，如聚集三人以上在公共場所或公眾得出入之
    場所施暴時，無論是「首謀」、「下手實施」或「在場助勢
    」者中之何者攜帶兇器或其他危險物品，均可能因相互利用
    兇器或其他危險物品，造成破壞公共秩序之危險程度升高，
    均應認該當於加重條件。
　㈢核被告乙○○所為，係犯刑法第150條第1項後段、第2項第1款
    之意圖供行使之用而攜帶兇器在公眾得出入之場所聚集三人
    以上下手實施強暴罪；被告甲○○所為，係犯刑法第150條第1
    項前段、第2項第1款之意圖供行使之用而攜帶兇器在公眾得
    出入之場所聚集三人以上在場助勢罪。
　㈣刑法對故意犯的處罰多屬單獨犯之規定，單獨一人即可完成
    犯罪構成要件，但亦可由數行為人一起違犯，若法條本身並
    不預設參與人數，如此形成之共同正犯，稱為「任意共犯」
    ；相對地，刑法規範中存在某些特殊條文，欲實現其不法構
    成要件，必須二個以上之行為人參與，刑法已預設了犯罪行
    為主體需為複數參與者始能違犯之，則為「必要共犯」。換
    言之，所謂「必要共犯」係指某一不法構成要件之實行，在
    概念上必須有二個以上參與者，一同實現構成要件所不可或
    缺之共同加工行為或互補行為始能成立，若僅有行為人一人
    ，則無成立犯罪之可能。又「必要共犯」依其犯罪性質，尚
    可分為「聚合犯」，即二人以上朝同一目標共同參與犯罪之
    實行者，如刑法分則之公然聚眾施強暴、脅迫罪、參與犯罪
    結社罪等，因其本質上即屬共同正犯，故除法律依其首謀、
    下手實行或在場助勢等參與犯罪程度之不同，而異其刑罰之
    規定時，各參與不同程度犯罪行為者之間，不能適用刑法總
    則共犯之規定外，其餘均應引用刑法第28條共同正犯之規定
    （最高法院109年台上字第2708號判決可資參照）。查被告
    甲○○固受共犯陳德榮邀集前往案發地點，惟其到達現場後，
    僅在場助勢，並未參與鬥毆，業據被告甲○○於本院準備程序
    中供述明確（本院卷第77頁），卷內復未見有被告甲○○下手
    實施之犯行，難認被告甲○○有何下手實施強暴或脅迫之舉，
    基此，雖被告乙○○及共犯陳德榮下手實施上揭犯行，然被告
    甲○○僅在場助勢，所參與犯罪程度不同；又本案係共犯陳德
    榮邀集被告乙○○、被告甲○○到場等情，據共犯陳德榮於偵查
    中所自承（11534號偵卷第15頁背面），故共犯陳德榮雖有
    下手實施強暴，然其所為應屬首謀實施強暴，與被告乙○○本
    案所涉意圖供行使之用而攜帶兇器在公眾得出入之場所聚集
    三人以上下手實施強暴之行為態樣有別，故被告2人均不適
    用共犯之規定，公訴意旨認被告甲○○與被告乙○○及共犯陳德
    榮間為共同正犯，容有誤會，併此敘明。
　㈤刑之加重事由：　　
　⒈按犯刑法第150條第1項之罪，而有下列之情形者，得加重其
    刑至二分之一：一、意圖供行使之用而攜帶兇器或其他危險
    物品犯之。二、因而致生公眾或交通往來之危險。同法條第
    2 項定有明文。是上開得加重條件，屬於相對加重條件，並
    非絕對應加重條件，是以，事實審法院依個案具體情狀，考
    量當時客觀環境、犯罪情節及危險影響程度、被告涉案程度
    等事項，綜合權衡考量是否有加重其刑之必要性。本院審酌
    本案係因共犯陳德榮與許宴龍間之糾紛而起，過程中雖聚集
    超過3人，惟衝突時間亦屬短暫，況且被告乙○○甚遭到許宴
    龍砍傷受有事實欄所載之嚴重傷害，且被告甲○○並表示係其
    請民眾報警等語（本院卷第77頁），足見本案被告2人所犯
    情節侵害社會秩序安全，並無嚴重或擴大現象，是本院認依
    其等情狀處以主文所示之有期徒刑及拘役，應足以收遏止並
    矯治其等犯罪行為之效果，尚無依刑法第150條第2項規定加
    重其刑之必要，併予敘明。
　⒉累犯加重：　
　⑴被告甲○○前因①違反毒品危害防制條例案件，經本院以104年
    度審簡字第441號判決判處有期徒刑5月（共2罪）確定；②違
    反毒品危害防制條例案件，經本院以105年度審簡字第240號
    判決判處有期徒刑5月，上開①、②案件經本院以105年度聲字
    第1292號裁定應執行有期徒刑1年確定，並於106年1月3日易
    科罰金執行完畢等情，有臺灣高等法院被告前案紀錄表（本
    院卷第15頁至第19頁）在卷可參，是被告甲○○於有期徒刑執
    行完畢後之5 年以內，故意再犯本案有期徒刑以上之罪，當
    屬刑法第47條第1 項之累犯。
　⑵被告乙○○前因①竊盜案件，經本院以107年度易字第119號判決
    判處有期徒刑7月確定；②違反毒品危害防制條例案件，經本
    院以107年度易字第615號判決判處有期徒刑7月（共2罪）確
    定；③違反毒品危害防制條例案件，經本院以107年度竹簡字
    第540號判決判處有期徒刑6月，上開①至③案件經本院以108
    年度聲字第166號裁定應執行有期徒刑1年10月確定，並於10
    9年3月24日因縮短刑期假釋出監併付保護管束，迄於109年6
    月4日保護管束期滿未經撤銷，以已執行論，而執行完畢等
    情，有臺灣高等法院被告前案紀錄表（本院卷第21頁至第58
    頁）在卷可參，是被告乙○○於有期徒刑執行完畢後之5 年以
    內，故意再犯本案有期徒刑以上之罪，當屬刑法第47條第1 
    項之累犯。
　⑶本院參酌司法院大法官釋字第775 號解釋意旨，審酌被告甲○
    ○前案所犯係施用毒品案件；被告乙○○前案所犯係竊盜及施
    用毒品案件，與本案所犯妨害秩序之犯行尚不具有相同或類
    似之性質，亦非屬具有重大惡性特徵之犯罪類型，是本案均
    不依刑法第47條第1 項之規定加重其刑。
　㈥刑之減輕事由：
　　按犯罪之情狀顯可憫恕，認科以最低刑度仍嫌過重者，得酌
    量減輕其刑，刑法第59條定有明文，所謂顯可憫恕，係指被
    告之犯行有情輕法重之情，客觀上足以引起一般人同情，處
    以法定最低刑度仍失之過苛，尚堪憫恕之情形而言；倘依其
    情狀處以有期徒刑，即足以懲儆，並可達防衛社會之目的者
    ，自非不可依客觀之犯行與主觀之惡性二者加以考量其情狀
    ，是否有可資憫恕之處，適用刑法第59條之規定酌量減輕其
    刑，期使個案裁判之量刑，能斟酌至當，符合比例原則。查
    被告乙○○因一時輕估後果以致觸蹈法網，然於警詢、偵查、
    本院準備程序及簡式審判程序始終坦承犯行，犯後態度尚可
    ，且本案係因共犯陳德榮與許宴龍間之糾紛而起，又被告乙
    ○○甚遭到許宴龍砍傷受有嚴重傷害，另卷內亦查無除被告乙
    ○○以外之人受傷之相關事證，本院衡酌被告乙○○造成危害程
    度並非重大，參以刑法第150條第1項後段之罪其最輕法定本
    刑為有期徒刑6月，就本案犯罪情節衡之，有情輕法重之情
    ，爰就被告乙○○所犯依刑法第59條規定減輕其刑。
　㈦爰審酌本案起因係共犯陳德榮與許宴龍間之糾紛，然被告2人
    卻受共犯陳德榮聯繫到場，被告乙○○甚與共犯陳德榮共同在
    公眾得出入之場所為上開強暴犯行，其等欲以非法之手段達
    到解決前開糾紛之目的，犯罪動機並非良善、犯罪手段亦非
    平和，嚴重影響社會治安，增長社會暴戾氣氛，殊值譴責，
    惟念其等犯後坦承犯行，態度尚可，考量被告甲○○僅在場助
    勢，並未下手實施暴行；並衡酌被告甲○○高中肄業之智識程
    度，現在夜市擺攤經營生意，家中經濟狀況普通，未婚育有
    未成年子女1名，現與女友同住；被告乙○○高中肄業之智識
    程度，現因受傷而無法工作，家中經濟狀況小康，已婚有孫
    子5個，現與配偶、兒子、孫子同住等一切情形（本院卷第8
    7頁至第88頁），分別量處如主文所示之刑，並均諭知易科
    罰金之折算標準。
四、沒收：　　
　㈠按供犯罪所用、犯罪預備之物或犯罪所生之物，屬於犯罪行
    為人者，得沒收之，刑法第38條第2項前段定有明文。經查
    ，扣案之鐮刀1把、棍棒2支，為共犯陳德榮與許宴龍所用之
    物，並據被告甲○○供稱上開物品均為共犯陳德榮所有，非其
    等所有之物等語明確（本院卷第78頁），是依卷內證據無法
    證明上開物品為被告2人所有之物，故不予宣告沒收或追徵
    ，附此敘明。
　㈡又宣告前二條之沒收或追徵，有過苛之虞、欠缺刑法上之重
    要性、犯罪所得價值低微，或為維持受宣告人生活條件之必
    要者，得不宣告或酌減之，刑法第38條之2 第2 項定有明文
    。次查，被告乙○○雖持鑿子1支為本案犯行，並自承該物為
    其所有等語（11534號偵卷第7頁），雖係被告乙○○所有供犯
    罪所用之物，然上開物品並未扣案，且價值低微，欠缺刑法
    上之重要性，為免執行上困難，爰依刑法第38條之2 第2 項
    規定，不予宣告沒收或追徵。
據上論斷，應依刑事訴訟法第273條之1第1項、第299條第1項前
段，判決如主文。　　
本案經檢察官林佳穎提起公訴，檢察官劉正祥到庭執行職務。
中　　華　　民　　國　　111 　年　　6 　　月　　15　　日
                  刑事第二庭  法　官    崔恩寧
以上正本證明與原本無異。
如不服本判決應於收受本判決後20日內向本院提出上訴書狀，上
訴書狀應敘述具體理由。上訴書狀未敘述上訴理由者，應於上訴
期間屆滿後20日內補提理由書狀於本院(均須按他造當事人之人
數附繕本 )「切勿逕送上級法院」。 
中　　華　　民　　國　　111 　年　　6 　　月　　15　　日
                              書記官    莊琬婷

附錄本案論罪科刑法條：
刑法第150條
在公共場所或公眾得出入之場所聚集三人以上，施強暴脅迫者，
在場助勢之人，處一年以下有期徒刑、拘役或十萬元以下罰金；
首謀及下手實施者，處六月以上五年以下有期徒刑。
犯前項之罪，而有下列情形之一者，得加重其刑至二分之一：
一、意圖供行使之用而攜帶兇器或其他危險物品犯之。
二、因而致生公眾或交通往來之危險。